【裁判字號】    90,上訴,228
【裁判日期】    900410
【裁判案由】    偽造有價證券等
【裁判全文】
臺灣高等法院刑事判決                              九十年度上訴字第二二八號
    上  訴  人
    即  被  告  乙○○
    指定辯護人  本院甲○辯護人
右上訴人即被告因偽造有價證券等案件，不服臺灣台北地方法院八十九年度訴字第九
五二號，中華民國八十九年十月三十一日第一審判決（起訴案號：臺灣台北地方法院
檢察署八十八年度偵字第二五０三九號、第二五０四０號）提起上訴，本院判決如左
：
    主  文
原判決關於偽造有價證券部分暨所定應執行刑部分撤銷。
乙○○意圖供行使之用，而偽造有價證券，累犯，處有期徒刑參年肆月，偽造之本票
伍張沒收。
    事  實
一、乙○○前於民國（下同）八十三年七月二十二日因偽造文書案件，經台灣台中地
    方法院八十三年度易字第四二二三號判決判處有期徒刑四月，與其所犯軍法逃亡
    案件判處二年六月，合併應執行有期徒刑二年八月，於八十五年十二月二十日縮
    刑期滿執行完畢；復於八十七年一月十六日因詐欺案件，經台灣板橋地方法院八
    十五年度易字第八０六八號判處有期徒刑一年六月，經台灣高等法院於八十七年
    十月二十日以八十七年上易字第一七七二號裁判上訴駁回確定，為逃避執行，自
    稱為「丙○○」而為竊盜、偽造文書、詐欺等不法之行為（以上罪業經原審法
    院判處罪刑在案，被告提起上訴後，分別於本院九十年二月二十三日訊問期日及
    審理期日請求准予撤回上訴，因而確定在案）。另於八十八年七月十四日，因先
    前與丁○○、傅玉林、張國興、劉姓綽號「阿富」不詳名字年籍之人賭博而積欠
    賭債，為償還先前積欠丁○○四萬三千元、傅玉林三萬五千元、張國興六千元、
    「阿富」四萬元之款項，而意圖供行使之用，在所任職之台北市○○路○段三九
    八號「百年瓦斯行」樓上宿舍，同時接續偽簽「丙○○」之署押，偽造面額分別
    為新台幣（下同）二萬三千元、三萬元、四萬元（起訴書誤載為四千元）、二萬
    元、一萬一千元（其中二萬三千元、二萬元為償還丁○○部分，其中三萬元、一
    萬一千元為償還傅玉林、張國興部分，其中四萬元為償還「阿富」部分），票號
  分別為第一０六九三三號至0000000號、第0000000至00000
    00號（起訴書誤載為第一０六九三三號至第0000000號），到期日均為
    八十八年十月五日之本票五張，分別交由丁○○等人收執，以延緩丁○○等人催
    討債務。
二、案經被害人丙○○、丁○○訴由台北地方法院檢察署檢察官偵查起訴。
    理  由
一、訊據被告乙○○對於前揭時、地偽以「丙○○」之名義簽立本票之事實固坦承屬
    實，核與告訴人丁○○、丙○○之指訴情節一致，復有偽造之本票五張在卷可稽
    ，此部分之自白與事實相符，堪信為實在，被告雖陳稱：當時因其受到告訴人等
    催討賭博債務，無奈只好簽發上揭本票交予渠等，以求應付，其本無偽造有價證
    券之故意，又只將所偽造完成之本票作為清償債務之用，並無執向第三人作為詐
    取財物之用，被告已知道犯錯，請求從輕量刑云云。查被告既非「丙○○」之人
    ，竟偽稱為「丙○○」，並以「丙○○」名義簽發系爭本票，因係無權製作，自
    屬偽造有價證券至明，又雖陳稱因受到告訴人逼債只好簽發系爭本票云云，但查
    被告縱受到告訴人逼債屬實，但亦應以其本名簽發系爭本票，實無權以「丙○○
    」名義為之。綜上，本件事證明確，被告犯行堪以認定。
二、核被告偽以丙○○名義簽發本票五張，係犯刑法第二百零一條第一項之偽造有價
    證券罪，被告偽造有價證券後復持以行使，行使之低度行為應為偽造之高度行為
    所吸收，不另論罪。同時地簽發前揭五紙本票，為接續犯，應論以實質上一罪。
    被告前於八十三年七月二十二日因偽造文書案件，經台灣台中地方法院八十三年
    度易字第四二二三號判決判處有期徒刑四月，與其所犯軍法逃亡案件判處二年六
    月，合併應執行有期徒刑二年八月，於八十五年十二月二十日縮刑期滿執行完畢
    ，有台灣高等法院檢察署刑案紀錄簡覆表一件在卷可徵，未滿五年再犯本件有期
    徒刑以上之罪，為累犯，應依刑法第四十七條規定加重其本刑。
三、原審對於被告予以論罪科刑，固非無見。但查被告同時地簽發前揭五紙本票，為
    接續犯，應論以實質上一罪，已如前述，原審未予詳查，誤認被告先後五次發票
    犯行，時間緊接，所犯構成要件相同之罪名，應依連續犯之規定論處，並加重其
    刑，再者，原審未於事實欄記載被告偽造有價證券之犯罪地，另原審未引據罰金
    罰鍰提高標準條例第一條前段，及未正確引用刑法第二百零一條第一項為論罪科
    刑之法條文，以上各點均有未洽。被告上訴雖無理雖不足取，但原判決既有上揭
    可議之處，即應由本院加以撤銷改判。爰審酌被告已有犯罪前科，素行不佳，因
    積欠賭債而以使用之偽名簽發本票，數額自一萬餘元至四萬元不等，金額非鉅，
    亦非意圖詐財而簽發票據，所生危害不大及犯罪後大致坦承犯行之態度等一切情
    狀，量處如主文所示之刑，以資懲儆。偽造之本票五張，不論屬於犯人與否，應
    依同法第二百零五條沒收之。
四、公訴人以被告偽造本票五張持以向丁○○、傅玉林借款，涉有刑法第三百三十九
    條第一項之詐欺取財罪嫌。惟查本案被告乃先向丁○○、傅玉林、張國興、「阿
    富」借款後，始嗣後另行簽發本票供作欠債憑證，故其等並非因被告冒丙○○之
    名之詐術始行借款，未因此而陷於錯誤，而與詐欺罪之構成要件有異，惟因公訴
    人以之與偽造有價證券部分有裁判上一罪之關係，故此部分不另為無罪之諭知，
    附此敘明。
五、據上論斷，應依刑事訴訟法第三百六十九條第一項前段、第三百六十四條、第二
    百九十九條第一項前段、刑法第二百零一條第一項、第四十七條、第二百零五條
    ，罰金罰鍰提高標準條例第一條前段，判決如主文。
本案經檢察官郭文東到庭執行職務。
中      華      民      國      九十      年      四      月      十    日
                              臺灣高等法院刑事第九庭
                                  審判長法  官  李  文  成
                                        法  官  官  有  明
                                        法  官  周  盈  文
右正本證明與原本無異。
如不服本判決應於收受送達後十日內向本院提出上訴書狀，其未敘述上訴之理由者並
得於提起上訴後十日內向本院補提理由書（均須按他造當事人之人數附繕本）。
                                        書記官  余  姿  慧
中    華    民    國     九十     年       四       月       十         日
附錄：本案論罪科刑法條全文
刑法第二百零一條：
意圖供行使之用，而偽造、變造公債票、公司股票或其他有價證券者，處三年以上十
年以下有期徒刑，得併科三千元以下罰金。
行使偽造、變造之公債票、公司股票或其他有價證券，或意圖供行使之用，而收集或
交付於人者，處一年以上七年以下有期徒刑，得併科三千元以下罰金。


司法院資訊處製作；財團法人民間司法改革基金會備份。
